臺灣高等法院刑事判決　　　　　　　　96年度上訴字第1414號
上　訴　人　臺灣板橋地方法院檢察署檢察官
被　　　告　戊○○
上列上訴人因被告偽造文書等案件，不服臺灣板橋地方法院95年
度訴字第2811號，中華民國96年2月12日第一審判決（起訴案號
：臺灣板橋地方法院檢察署95年度偵緝字第1915號），提起上訴
，審理中另移請併辦（移送併案審理案號：同署95年度偵字第26
802號、96年度偵緝字第479號），本院判決如下：
    主  文
原判決撤銷。
戊○○連續行使偽造私文書，累犯，足以生損害於他人，處有期
徒刑玖月。偽造之臺灣大哥大股份有限公司行動電話服務申請書
上申請人簽章欄中「丙○○」署押壹枚，和信電訊公司行動電話
服務申請書上申請者簽名欄中「庚○○」之署押貳枚，均沒收。
    事  實
一、戊○○前因偽造文書案件，經臺灣臺北地方法院以91年度訴
    字第448號判處有期徒刑5月確定，於民國（下同）92年5月
    12日執行完畢。詎仍不知悔改，竟基於意圖為自己不法所有
    及行使偽造私文書之概括犯意而為下列之犯行：
  (一)自94年9 月底迄同年12月10日，於其擔任臺北縣三重市○○
    路○段328號「甲○○○○○三和店」店員期間，以不詳方式
    取得己○○之年籍資料及丙○○之國民身分證影本後，先於
    同年10月27日在前開店內，冒用己○○名義，以網路開通方
    式，向遠傳電信股份有限公司（下稱遠傳公司）申請000000
    0000號行動電話門號（屬易通卡），並於門號開通後，從94
    年11月1日起至同年月6日止連續使用上揭門號通信，計詐得
    新臺幣（下同）8,712元之通信利益。嗣又於94年11月2日，
    亦在前開店內，冒用丙○○名義，填具臺灣大哥大股份有限
    公司（下稱臺灣大哥大公司）行動電話服務申請書，並在申
    請人簽章乙欄中偽造「丙○○」之署押1枚，持向臺灣大哥
    大公司申請0000000000號行動電話門號，於門號開通後，從
    94年11月2日起至95年2月24日止連續使用該門號通信，計詐
    得3,469元之通信利益。足生損害於己○○、丙○○及遠傳
    公司、臺灣大哥大公司。
  (二)戊○○於94年12月10日離職後，旋改任職於臺北縣板橋市○○路○段43號「手機館」，竟又承上犯意，於擔任店員期間
    之95年2月1日9時許，趁庚○○至該店申辦「和信門號搭配
    手機專案」，選定門號0000000000號，並填妥和信電訊公司
    （以下簡稱和信公司）行動電話服務申請書，尚未簽名完成
    申辦手續之際，向庚○○詐稱手機缺貨，需待該手機調貨到
    店時，再通知庚○○到店取貨完成申辦手續，庚○○因而陷
    於錯誤，隨即與陪同到場之女友沈俐妤共同離去。戊○○則
    於庚○○離去後，續於該申請書「申請者簽名」2欄處，偽
    造庚○○之署押2枚而填載完成，並持向和信公司申請該門
    號據以使用，從95年4月27日起至同年5月26日止，連續使用
    該門號通信，計詐得19,758元之通信利益，足生損害於庚○○及和信公司。
二、案經遠傳公司訴由交通部電信總局電信警察隊第一中隊報請
    臺灣板橋地方法院檢察署檢察官偵查起訴。
    理  由
壹、程序部分：
    本件被告所犯係死刑、無期徒刑、最輕本刑為3年以上有期
    徒刑以外之罪，被告於原審行準備程序中就被訴事實為有罪
    之陳述，經法官告知簡式審判程序之旨，並聽取公訴人、被
    告之意見後，原審合議庭認為適宜由法官獨任進行簡式審判
    程序，而依刑事訴訟法第273條之1第1項規定，裁定改用簡
    式審判程序，是原審對本件之證據調查，依刑事訴訟法第27
    3條之2規定，不受同法第159條第1項、第161條之2、第161
    條之3、第163條之1及第164條至第170條規定之限制，於法
    並無不合。又按「被告以外之人於審判外之陳述，雖不符前
    四條之規定，而經當事人於審判程序同意作為證據，法院審
    酌該言詞陳述或書面陳述作成時之情況，認為適當者，亦得
    為證據；當事人、代理人或辯護人於法院調查證據時，知有
    第159條第1項不得為證據之情形，而未於言詞辯論終結前聲
    明異議者，視為有前項之同意。」，刑事訴訟法第159條之5
    條定有明文。被告於本院審理中對於本案卷內各項證據之證
    據能力均表示沒有意見，未於言詞辯論終結前聲明異議（見
    本院96年5月18日審判程序筆錄），依上開規定，有關證人
    於偵查中向檢察官所為之陳述，除顯有不可信之情況者外，
    或於司法警察官或司法警察調查中所為之陳述，法院審酌該
    言詞陳述或書面陳述作成時之情況，認為適當者，乃均具有
    證據能力，合先敘明。
貳、實體部分：
一、認定犯罪事實所憑之證據及理由：
  (一)上開事實，業據被告於原審暨本院審理時，均坦承不諱（見
    原審96年1月22日準備程序筆錄及同日簡式審判筆錄、本院
    96年4月17準備程序筆錄、95年5月18日審判程序筆錄），並
    與證人即被害人己○○、丙○○、庚○○，及證人沈俐妤、
    丁○○（即甲○○○○○三和店負責人）、高炳佑（即手機
    館負責人）、乙○○（即遠傳公司風險管制中心專員），分
    別於警詢、偵查中證述之情，互核相符，且有遠傳公司BJA0
    0ENWY3預繳0-2004精彩打拼用（899型）-折價券行動電話服
    務申請書（限制型）、客戶己○○94年11月電信費帳單、門
    號0000000000收費明細、臺灣大哥大公司行動電話服務申請
    書及函文、和信電訊行動電話服務申請書、客戶庚○○電信
    費帳單等件在卷可據（見他字2344號卷第19至26、35；偵字
    10930號卷第5頁；偵字26802號卷第10至12頁），是被告自
    白核與事實相符，應堪信實。
  (二)至被告迭次供述中雖曾提及綽號「阿勇」男子。惟查：被告
    於檢察官偵訊時供稱：門號0000000000、0000000000行動電
    話，均係阿勇拿別人的資料前來申辦，伊因搶業績，所以沒
    寫代理人是阿勇，申請書上之己○○、丙○○均係阿勇簽名
    的云云。然經檢察官詢問為何證人丁○○說，用過00000000
    00聯絡過你？被告辯稱：伊幫阿勇申請電話後，有幫阿勇試
    打電話給丁○○，通常辦電話是當天3小時後開通，最慢是
    隔天開通等語。然此顯與通聯紀錄所示日期不符，經檢察官
    再詢以，既然如此，為何打電話給丁○○，時間卻為開通後
    之10天？被告則無法對此為合理之解釋，而供稱伊不記得了
    （見偵緝字1915號卷第22頁），況且為何阿勇申辦之行動電
    話門號，事後卻由被告使用，亦違情理。迨至本院被告則改
    稱：當時阿勇來申請二個門號，伊有騙阿勇0000000000號有
    問題，所以沒交給阿勇，伊自己留下來使用云云（見本院卷
    第25頁反面），前後所述之情截然互異，自難信實。(2)況綽
    號「阿勇」之真實姓名為何？如何聯絡？被告均稱不知，而
    阿勇所申請之另一門號為何？被告亦無法指出。又被告於原
    審所稱：阿勇有代辦授權書，1式3份應該都留存於「甲○○○○○三和店」（見原審卷第17頁），惟證人即甲○○○○○三和店負責人丁○○迭次證述中從未提及有該授權書之存
    在，足見所謂綽號「阿勇」男子顯係被告臨訟編造，用以推
    諉卸責，自無可採。
  (三)綜上所述，本件被告犯行事證明確，洵堪認定，應予依法論
    科。
二、論罪：
  (一)被告行為後，刑法部分條文業於94年2月2日修正公佈，並自
    95年7月1日起施行，其中與本案有關之第2條、第33條、第
    55條、第56條規定均已修正；又刑法施行法增訂第1條之1，
    亦於95年6月14日經總統公布，並自同年7月1日起施行。按
    行為後法律有變更者，適用行為時之法律，但行為後之法律
    有利於行為人者，適用最有利於行為人之法律，現行刑法第
    2條第1項定有明文。此條規定係規範行為後法律變更所生新
    舊法律比較適用之準據法，是刑法第2條本身雖經修正，但
    刑法第2條既屬適用法律之準據法，本身尚無比較新舊法之
    問題，於新法施行後，應一律適用裁判時之現行刑法第2條
    之規定，為「從舊從輕」之比較，合先敘明。次按本次刑法
    修正之比較新舊法，應就罪刑有關之共犯、未遂犯、想像競
    合犯、牽連犯、連續犯、結合犯，以及累犯加重、自首減輕
    暨其他法定加減原因（如身分加減）與加減例等一切情形，
    綜其全部罪刑之結果而為比較，最高法院95年度第8次刑庭
    會議著有決議可資參照。經查：
    (1)刑法第339條第2項詐欺得利罪，法定刑為五年以下有期徒
      刑、拘役或科或併科1000元以下罰金，而修正後刑法施行
      法增訂第1條之1規定：「中華民國94年1月7日刑法修正施
      行後，刑法分則編所定罰金之貨幣單位為新臺幣。94年1
      月7日刑法修正時，刑法分則編未修正之條文定有罰金者
      ，自94年1月7日刑法修正施行後，就其所定數額提高為30
      倍。但72年6月26日至94年1月7日新增或修正之條文，就
      其所定數額提高為3倍」，從而，刑法分則編各罪所定罰
      金刑之最高數額，於上開規定修正後並無不同，惟修正後
      刑法第33條第5款所定罰金刑最低數額，較之修正前提高
      ，自以修正前刑法第33條第5款規定有利於被告，應依刑
      法第2條第1項規定，適用修正前刑法第33條第5款規定論
      科。
    (2)按被告行為後，94年2月2日修正公布之刑法業已刪除同法
  　　第55條、第56條關於牽連犯、連續犯之規定，並於95年7
    　月1日施行。則被告之犯行，因行為後新法業已刪除連續
      犯之規定，此刪除雖非犯罪構成要件之變更，但顯已影響
      行為人刑罰之法律效果，自屬法律有變更，依新法第2條
      第1項規定，比較新、舊法結果，仍應適用較有利於被告
      之行為時法律即舊法論以連續犯（最高法院95年第8次刑
      事庭會議決議參照）。另若被告所犯數罪名間，具有方法
    　結果、手段目的之牽連犯關係，依修正前即行為時之規定
      ，應從一重罪處斷，依修正後刪除牽連犯規定之結果，則
      其所犯之各罪應依數罪併罰之規定分論併罰，比較新舊法
      ，修正刪除後之規定並非較有利於被告，依刑法第2條第1
      項前段之規定，應適用行為時法律即修正刪除前之刑法第
      55條牽連犯之規定。
    (3)修正前刑法第47條規定「受有期徒刑之執行完畢，或受無
      期徒或有期徒刑一部之執行而赦免後，五年以內再犯有期
      徒刑以上之罪者，為累犯，加重本刑至二分之一」，而修
      正後之刑法第47條第1項則規定「受徒刑之執行完畢，或
      一部之執行而赦免後，五年以內故意再犯有期徒刑以上之
      罪者，為累犯，加重本刑至二分之一」，比較新舊法之結
      果，修正後規定並未較有利於行為人，則應依修正後刑法
      第2條第1項前段規定，適用行為時（即修正前）之法律。
    (4)按從刑附屬主刑，除法律有特別規定外，依主刑所適用之
      法律（最高法院95年第8次刑庭會議決議參照），查沒收
      為從刑之一種，本件依修正後刑法第2條第1項之規定就主
      刑比較結果，應適用行為時（即修正前）之法律，已如前
    　述，依從刑附屬於主刑之原則，自不得就新舊法予以割裂
      適用，應一律適用行為時修正前之法律。
  (二)核被告所為，係犯刑法第216條、第210條之行使偽造私文書
    罪及同法第339條第2項之詐欺得利罪。被告於申請書上偽造
    被害人丙○○、庚○○署押之行為，為偽造私文書之部分行
    為，偽造之低度行為復為之行使之高度行為所吸收，均不另
    論罪。而被告先後多次行使偽造私文書、多次詐欺得利之犯
    行，均時間緊接，方法相同，觸犯構成要件相同之罪，顯係
    基於概括犯意為之，為連續犯，應依修正前刑法第56條之規
    定，以一罪論，並各加重其刑。又被告所為連續行使偽造私
    文書及詐欺得利行為間，有方法結果之牽連關係，依修正前
    刑法第55條之規定，應從較重之連續行使偽造私文書罪處斷
    。被告如事實欄一、(二)所載之犯行，雖未據起訴，然此部分
    與起訴之犯罪事實具有連續犯裁判上一罪關係，為起訴效力
    所及，本院自得併予審理。另被告有事實欄所載有期徒刑執
    行完畢之情形，亦有本院被告前案紀錄表1紙附卷可稽，其
    於5年以內再故意犯本件有期徒刑以上之罪，應依修正前刑
    法第47條論以累犯，並遞加重其刑。
三、撤銷改判及科刑之理由：
    原審據以論罪科刑，固非無據，惟：(一)被告有事實欄所載有
    期徒刑執行完畢之情形，其於5年內再故意犯本件有期徒刑
    上之罪，應依累犯規定加重其刑，原審疏未論以累犯，於法
    自有未合。(二)又被告如事實欄一、(二)所載之犯行，與本件起
    訴之犯罪時間緊接，手段相同，所犯罪名同一，顯係基於概
    括之犯意反覆為之，為修正前刑法第56條連續犯，屬裁判上
    之一罪。依審判不可分原則，該案應為起訴效力所及，此部
    份原審未及斟酌審判，亦難認允當。(三)被告於偵審中多次述
    及並推諉責任於綽號「阿勇」之男子，為原審所不採，而認
    定被告係以不詳方式，取得己○○之年籍資料及丙○○之國
    民身分證影本後，自行偽造申請，然原審並未於判決中敘明
    理由，尚嫌理由不備。(四)偽造之臺灣大哥大股份有限公司行
    動電話服務申請書，業經被告行使持交臺灣大哥大股份有限
    公司申請行動電話門號使用，已非屬被告所有，除其上偽造
    之「丙○○」署押壹枚外自不得宣告沒收，原審將偽造之臺
    灣大哥大股份有限公司行動電話服務申請書（門號0000
    000000號）壹紙沒收，即有可議。(五)被告戊○○行使
    偽造私文書，僅生損害於他人，原審判決事實及理由亦僅述
    及「足生損害於己○○及遠傳公司對於電話門號使用人管理
    之正確性」及「足生損害於丙○○及臺灣大哥大公司對於電
    話門號使用人管理之正確性」，而未生損害於公眾，判決主
    文卻載「足以生損害於公眾及他人」，亦有違誤。檢察官上
    訴意旨以：被告前開事實一、(二)犯行部分為起訴效力所及，
    原審未及斟酌審判，指摘原判決不當，為有理由。原判決既
    有可議，自應撤銷改判。爰審酌被告原為通訊行員工，竟藉
    職務之便，冒用他人名義申辦電話，造成被冒名人及電信公
    司之損害，雖犯後業已坦承犯行，惟仍未和解繳清所欠之電
    信費用，及其犯罪之動機、目的、手段等一切情狀，量處如
    主文所示之刑。偽造之臺灣大哥大股份有限公司行動電話服
    務申請書（門號0000000000號）上申請人簽章欄中「丙○○
    」署押壹枚，和信電訊公司行動電話服務申請書（門號0000
    000000號）上申請者簽名欄中「庚○○」之署押貳枚，均應
    依刑法第219條之規定併予宣告沒收。至偽造之臺灣大哥大
    股份有限公司行動電話服務申請書、和信電訊公司行動電話
    服務申請書，業經被告行使持交臺灣大哥大股份有限公司、
    和信電訊公司申請行動電話門號使用，已非屬被告所有，除
    其上偽造署押外自不得宣告沒收，併予敘明。
參、適用法律：
據上論斷，應依刑事訴訟法第369條第1項前段、第364條、第299
條第1項前段，刑法第2條第1項前段、修正前刑法第56條、刑法
第216條、210條、修正前刑法第339條第2項、修正前刑法第55條
修正前刑法第47條、刑法第219條，罰金罰鍰提高標準條例第1條
前段，判決如主文。
本案經檢察官呂丁旺到庭執行職務。
中　　華　　民　　國　　96　　年　　5 　　月　　31　　日
　　　　　　　　　刑事第十八庭審判長法　官  溫耀源
　　　　　　　　　　　　　　　　　  法　官  陳健順
　　　　　　　　　　　　　　　　　  法　官  邱同印
以上正本證明與原本無異。
如不服本判決，應於收受送達後十日內向本院提出上訴書狀，其
未敘述上訴之理由者並得於提起上訴後十日內向本院補提理由書
（均須按他造當事人之人數附繕本）。
                                    書記官  莊昭樹
中　　華　　民　　國　　96　　年　　5 　　月　　31　　日
附錄：本案論罪科刑法條全文
刑法第216條
行使第二百十條至第二百十五條之文書者，依偽造、變造文書或
登載不實事項或使登載不實事項之規定處斷。
刑法第210條
偽造、變造私文書，足以生損害於公眾或他人者，處五年以下有
期徒刑。
刑法第339條
意圖為自己或第三人不法之所有，以詐術使人將本人或第三人之
物交付者，處五年以下有期徒刑、拘役或科或併科一千元以下罰
金。
以前項方法得財產上不法之利益或使第三人得之者，亦同。
前二項之未遂犯罰之。
